臺灣高雄地方法院民事判決
111年度鳳國小字第1號
原      告  張簡好  

訴訟代理人  陳正佑  
被      告  高雄市政府交通局

法定代理人  張淑娟  
訴訟代理人  李志平  
            錢宜玲  

上列當事人間請求國家賠償事件，本院於民國111年9月20日言詞
辯論終結，判決如下：
    主      文
原告之訴駁回。
訴訟費用新臺幣壹仟元由原告負擔。
　　事實及理由
壹、程序部分
　　按依國家賠償法請求損害賠償時，應先以書面向賠償義務機
    關請求之；賠償義務機關拒絕賠償，或自提出請求之日起逾
    30日不開始協議，或自開始協議之日起逾60日協議不成立時
    ，請求權人得提起損害賠償之訴，國家賠償法（下稱國賠法
    ）第10條第1項、第11條第1項前段分別定有明文。經查，原
    告以其於民國110年10月19日騎乘機車（車牌號碼詳卷）沿
    高雄市鳳山區中崙二路北向南行駛，欲左轉中崙路口（下稱
    系爭路口）時，與訴外人黃峰政所駕小貨車撞擊而發生車禍
    （下稱本案車禍），致原告受有左踝部挫傷、右踝、左踝、
    左足部、左手肘、左前臂擦傷等傷害，所騎乘機車亦受損為
    由，於110年12月17日向被告請求國家賠償，經被告於111年
    4月12日以高市交交工字第11136138100號函附拒絕賠償理由
    書（參本院卷第21至26頁）拒絕賠償，是原告提起本件國家
    賠償之訴，符合上開規定，先予敘明。
貳、實體部分　　
一、原告主張：原告於110年10月19日騎經系爭路口而發生本案
    車禍，致原告受有左踝部挫傷、右踝、左踝、左足部、左手
    肘、左前臂擦傷等傷害。系爭車禍係因系爭路口之機慢車停
    等區劃設，未依道路交通標誌標線號誌設置規則（下稱道交
    標號設置規則）第174之2條之規定及圖例，於兩線道車道時
    應占滿兩車道，而被告為上開道路關於標誌標線繪製之設置
    及管理機關，系爭路口上開標線劃設違反法規，自屬被告之
    設置管理有欠缺。且若被告將機慢車位停等區之劃設占滿2
    車道，原告如欲左轉必可將機車停放在停等區左側即內車道
    前方，訴外人黃峰政必會看到前方之原告，再加上機車啟動
    速度較快，當不會因兩車行進方向交叉衝突而造成事故，故
    被告上開設置之欠缺與系爭車禍自有因果關係。而原告因上
    開車車禍所受之傷害，支出醫藥費用新臺幣（下同）746元
    ，所騎乘機車亦受有損失12,200元，並經上開傷害而身心受
    有創傷，而請求慰撫金19,954元，共計32,900元，為此爰依
    國家賠償之法律關係請求被告賠償等語。並聲明：被告應給
    付原告32,900元，及自110年12月18日起至清償日止，按週
    年利率5％計算之利息。
二、被告則以：關於機慢車停等區標線之規範，規定於道交標號
    設置規則第174條之2，依其立法意旨，係為禁止除機車及慢
    車以外之車種進入此區域，以供起駛速度較高、機動性較高
    之機慢車於號誌綠燈始亮先行，以增加路口紓解效率，非係
    供保護轉向車輛之設施。而關於劃設之車道數，並無強制規
    定，授權由交通主管機關因地制宜，依路口實際情形裁量調
    整。考量當地機慢車靠右行駛之用路習慣，及系爭路口車流
    以右轉與直行為主，故於外側車道路口停止線前規劃機慢車
    停等區，提供直行及右轉機慢車停等使用，以提高路口安全
    性及行車效率。又系爭路口之中崙二路為單向2車道，考量
    當地用路習慣，並無定義外側車道為慢車道，亦無限制內側
    車道禁行機車，2車道各車種均可行駛，且系爭路口並無設
    置機車兩段式之左轉標誌，故各級車輛（包含機慢車）若欲
    左轉，本即可依道路交通安全規則（下稱道安規則）第102
    條之相關規定，由內側車道行駛並排隊依序等待左轉，故於
    系爭路口外側車道劃設機慢車停等區，係被告依路口實際情
    形所為之裁量。又就機慢車停等區標線之劃設，經現場量測
    後，其長、縱深、橫向線寬、縱向線寬均符合法令規定，是
    被告就系爭路口機慢車停等區之設置，並無欠缺或失當。另
    系爭車禍之發生，係原告未依道路交通安全規則相關規定，
    即其轉彎車未禮讓直行車、左轉彎時未距交岔路口30公尺前
    顯示方向燈或手勢，並換入內側車道所致，並系爭路口機慢
    車停等區繪設未滿2車道並無因果關係。是原告請求被告賠
    償，並無依據等語置辯，並聲明：原告之訴駁回。
三、得心證之理由
　㈠按公有公共設施因設置或管理有欠缺，致人民生命、身體或
    財產受損害者，國家應負損害賠償責任。國賠法第3條第1項
    定有明文。又國賠法第3條第1項國家賠償責任之發生，須客
    觀上公有公共設施之設置或管理有欠缺為前提，倘國家對於
    公有公共設施之設置或管理並無欠缺，縱人民受有損害，國
    家自不負賠償責任。所謂公共設施管理欠缺，係指公共設施
    建造後之維持、修繕及保管不完全，不具備通常應有之狀態
    、作用或功能，致缺乏安全性而言，此安全性有無欠缺，應
    依通常情況，考量各項客觀因素認定之，即應綜合公共設施
    之構造、用法、場所之環境及利用狀況等情事，客觀、具體
    、個別決定。又人民依上開規定請求國家賠償時，尚須人民
    之生命、身體或財產所受之損害，與公有公共設施之設置或
    管理之欠缺，具有相當因果關係，始足當之，亦即在公有公
    共設施因設置或管理有欠缺之情況下，依客觀之觀察，通常
    會發生損害者，即為有因果關係，如必不生該等損害或通常
    亦不生該等損害者，則不具有因果關係，此觀最高法院84年
    度台上字第1004號、95年度台上字第923號判決意旨亦有此
    見解。
　㈡原告於本案發生系爭車禍而受有上開傷害及損失，此據原告
    提出系爭車禍當事人登記聯單、道路交通事故初步分析研判
    表暨現場圖、高雄市立鳳山醫院110年10月19日診字第Z0000
    00000000號診斷證明書、醫藥費單據、機車修理費估價單等
    在卷為證（參本院卷第15至18、35至37頁），並有高雄市政
    府警察局交通警察大隊111年7月1日高市警交安字第1117153
    6300號函所附系爭車禍相關資料等附卷可佐（參同上卷第49
    至91頁）；又被告為系爭路口機慢車停等區繪製之設置機關
    一節，此據被告所不爭執（參同上卷第257頁），堪信屬實
    。
　㈢系爭路口機慢車停等區之設置並無違法或裁量瑕疵之處：
　　⒈按機慢車停等區線，用以指示大型重型機車以外之機車駕
      駛人、慢車駕駛人於紅燈亮時行駛停等之範圍，其他車種
      不得在停等區內停留。本標線視需要設置於行車速限每小
      時60公里以下之道路，且設有行車管制號誌路口之停止線
      後方。但禁行機車或紅燈允許右轉車道不得繪設；機慢車
      停等區線，線型為白色長方形，橫向（前後）線寬20公分
      ，縱向（二側）線寬10或15公分，縱深長度為2.5尺至6公
      尺，並視需要於機慢車停等區內繪設機車及慢車圖案或白
      色標字，停等區內得繪設縮小型指向線。機慢車停等區部
      分橫向標線與縱向標線得與鄰近實線共用。本標線設置圖
      例如附圖，道交標號設置規則第174之2條法有明文。則依
      上開法規規定第1項所稱「本標線視需要設置於行車速限
      每小時60公里以下之道路，且設有行車管制號誌路口之停
      止線後方」，可知就機車停等區之設置，除有明文規定禁
      止之區域外（即如同條第1項但書情形），其設置與否及
      設置方式，係委由主管機關裁量為之，則主管機關自應依
      機慢車停等區之設置目的，審酌各路段道路之車道型態、
      交通流量、行車狀況等整體用路環境，綜合判斷後妥為規
      劃，除非有裁量權減縮至零而無裁量餘地之情形外，道路
      主管機關就機慢車停等區之規劃自有裁量權限。
　　⒉經查，關於機慢車停等區之設置目的，係在禁止除機慢車
      以外之車種進入，避免汽機車混流干擾，以供使起駛速度
      及機動性較高之機車可於綠燈始亮時先行，以提昇路口紓
      解效率一節，此據被告陳述在卷，並見於原告所提供之「
      臺北市機車停等區現況課題與疏解特性分析」一文中所述
      （參本院卷第151至157頁），堪信可採。而既係為避免汽
      機車之混流干擾，以提昇路口紓解效率，則其設置如何能
      達到紓解路口之效率，自屬主管機關之裁量重點。而就被
      告於111年8月31日星期三之平日，於下午尖峰時段（即17
      時至17時45分）調查中崙二路北往南至系爭路口之汽機車
      車流量及轉向量，顯示：車流之組成為機車6成、汽車4成
      ，路口北往南直行車計411輛、北轉西之右轉車計67輛、
      北轉東之左轉車計55輛一節，有被告所提現場實測路口轉
      向量照片1張在卷可證（參同上卷第239頁），是計算後可
      知直行車輛佔比約77％、右轉車輛約13％、左轉車輛約10％
      ，可認系爭路口機車流量不小，並以直行車車流居多，其
      次為右轉車輛，而左轉車輛最低。又系爭路口為一般之行
      車管制號誌，未特別增設左轉燈號，此觀系爭車禍之道路
      交通事故現場圖及現場照片可知（參同上卷第57、77、79
      頁），而以我國機車行駛係以靠右騎乘為常態，其右轉受
      直行車干擾之程度相對低微，惟若是左轉車，即使是在綠
      燈可通行之狀態，仍會受到對向直行車輛之限制，甚依相
      關之交通規範，左轉車應優先禮讓己向及對向之直行車輛
      ，則即使讓左轉機車起駛先行，亦難以達到紓解路口交通
      效率之目的，是已難認有將機慢車停等區擴張繪設在內車
      道之必要；況系爭路段之內側道路並無禁止機車通行，此
      據兩造所不爭執（參同上卷第257頁），亦無要求機車要
      實行兩段式左轉之標誌，此除據被告陳述在卷，觀諸前引
      現場圖、現場照片亦可知，是若機車要左轉，自可依據道
      安規則第102條之規定，依序切入內側車道為之，除可保
      障己身安全外，亦對車流之影響降至最低限度。是本案之
      主管機關即被告於裁量後，將系爭路口之機慢車停等區設
      置於外側車道，可認係已就系爭路段之車道型態、交通流
      量、行車狀況等整體用路環境綜合考量後所為之裁量，難
      認有裁量怠惰、裁量逾越或裁量濫用等裁量瑕疵之情事。
　　⒊就原告主張認不可採之理由：
　　　⑴原告雖稱應依如附圖所示之圖例情形，繪滿2車道等語。
        惟綜觀條文規定，上開圖例，應係主管機關依該條文第
        1項「視需要」決定設置機慢車停等區後，如何依同條
        第2項規定繪設停等區線、以及在停等區內如何繪設機
        、慢車圖案、縮小型指向線之圖例，而非強制規定機慢
        車停等區要繪滿2車道，原告此部分主張，恐有違誤，
        應不可採，無從作為被告劃設機慢車停等區有違法之理
        由。
　　　⑵原告另主張若機慢車停等區僅劃設在最外車道，將造成
        汽車與欲左轉之機車混流；甚可能因車道空間鑽行前進
        於汽車側邊云云。惟就前者，即使機慢車停等區劃設在
        內側車道，在本案路段並無左轉綠燈燈號之情形下，左
        轉之機車本即會受到對向直行車輛之阻擋，且依規定，
        左轉車輛本即應禮讓直行車輛，並不可能如直行及右轉
        機車可先行，仍會造成內側車道之直行汽車與左轉機車
        混流之情形，是就機慢車停等區設置之紓解目的實難以
        達成，已如前述；而就後者，此已涉及到機車之違規行
        駛問題，顯已逾機慢車停等區設置應考量之部分，實難
        以此遽指被告之裁量有瑕疵。
　　⒋綜上所述，被告就系爭路口所設之機慢車停等區，難認有
      違反具體之規範標準，且其既係依法令賦予之權限而有裁
      量權限，並已就車道型態、交通流量、行車狀況等整體用
      路環境綜合考量，經判斷後認無設置系爭警示設施之必要
      ，實難認有何裁量瑕疵並致公共設施之設置所有欠缺之情
      事。
四、依上所述，被告就系爭路口之機慢車停等區設置並無欠缺，
    則原告依國家賠償之法律關係，請求被告賠償，自屬無據，
    應予駁回。
五、本件事證已臻明確，兩造其他攻擊、防禦方法或證據，經核
    與判決結果不生影響，爰不逐一論列，附此敘明。
六、訴訟費用負擔之依據：民事訴訟法第78條。本件應適用小額
    訴訟程序，依民事訴訟法第436 條之19第項規定，法院為訴
    訟費用之裁判時，併確定訴訟費用額為1,000 元。
中　　華　　民　　國　　111 　年　　10　　月　　18　　日
          　　　　鳳山簡易庭  法　  官  李怡蓉
以上正本係照原本作成。
民事訴訟法第436條之24第2項：對於本判決之上訴，非以違背法
令為理由，不得為之。
如對本判決上訴，須於判決送達後20日內向本院提出上訴狀，並
須表明原判決所違背之法令及其具體內容與依訴訟資料可認為原
判決有違背法令之具體事實之上訴理由（均須按他造當事人之人
數附繕本）。
中　　華　　民　　國　　111 　年　　10　　月　　18　　日
                              書 記 官  陳冠廷

附圖：